【裁判字號】    90,自,462
【裁判日期】    901009
【裁判案由】    詐欺
【裁判全文】
臺灣高雄地方法院刑事裁定                            九十年度自字第四六二號
    自  訴  人  乙  ○
    被      告  甲○○
右列被告因詐欺案件，經自訴人提起自訴，本院判決如左：
    主  文
自訴駁回。
    理  由
一、自訴意旨略以：被告甲○○於民國九十年六月底，向自訴人乙○佯稱欲與人經營
    電腦生意，自訴人不疑有詐即交付新台幣（下同）五萬元，被告則交付同額支票
    與自訴人收執，惟該支票經提示付款竟遭退票，且被告逃匿無蹤，因認被告涉犯
    刑法第三百三十九條第一項詐欺取財罪嫌。
二、按法院或受命法官於自訴案件第一次審判期日前訊問及調查結果，如認為案件有
    刑事訴訟法第二百五十二條至第二百五十四條之情形者，得以裁定駁回其自訴，
    同法第三百二十六條第三項定有明文。次按刑法第三百三十九條詐欺罪之成立，
    以意圖為自己或第三人不法之所有，以詐術使人將本人或第三人之物交付或得財
    產上不法利益為要件，且事實之認定，應憑證據，如未能發現相當證據，或證據
    不足以證明，自不能以推測或擬制之方法，為裁判基礎，最高法院四十年臺上字
    第八十六號判例亦著有明文。
三、本件自訴人乙○認被告甲○○涉有詐欺罪嫌，無非係以被告所交付之支票屆期未
    獲兌領為據，並提出前述支票暨退票理由單各一紙為證。經查：自訴人與被告乃
    朋友關係，因考慮當前時機欠佳及朋友之情，乃同意借款予被告創業，被告於借
    款時曾表示欲給予利息，惟自訴人顧及幫忙之情而未同意等節，業據自訴人於本
    院調查中陳明在卷，則依自訴人所言，自訴人當時實係基於幫忙朋友之情而同意
    借款，並非因被告施用詐術致陷於錯誤，從而交付財物，故被告所為顯與詐欺要
    件不符，且自訴人指訴被告自始蓄意詐欺，並未能提出確切之旁證以憑調查，自
    不得僅以被告確有借款未為清償，遽而推測被告於借款之初，已有何等不法所有
    之意圖，況債務人未依債務本旨履行給付者，依一般社會經驗而言，原因非一，
    其因不可歸責之事由無法給付，或因合法主張抗辯事由而拒絕給付，甚至債之關
    係成立後，始行惡意遲延給付，凡諸此原因，皆有可能，非必出於自始無意給付
    之詐欺犯罪一端，故難逕以單純債務不履行之狀態，即推定其自始即有不法所有
    之意圖及施用詐術之犯行，而逕以詐欺罪相繩。此外，本院復查無其他積極證據
    足資證明被告有何自訴人所指之詐欺犯行，自訴意旨所指被告涉嫌詐欺取財罪嫌
    顯有不足，是本件自訴案件有刑事訴訟法第二百五十二條第十款之情形，爰依首
    揭規定，裁定如主文所示。
中      華      民      國      九十    年      十      月      九      日
                                  臺灣高雄地方法院刑事第一庭
                                          法  官  黃  悅  璇
右正本證明與原本無異。
如不服本裁定，應於裁定送達後五日內，向本院提出抗告狀。
                                          書記官  沈      蘊
中     華     民     國     九十      年      十      月      十一      日


司法院資訊處製作；財團法人民間司法改革基金會備份。
